臺灣臺中地方法院臺中簡易庭民事判決
111年度中簡字第1043號
原      告  賴瓊玉  
訴訟代理人  劉建志律師
被      告  呂友文  
訴訟代理人  王有民律師
複代理人    曾澤宏律師
上列被告因過失傷害案件（案號：109年度交易字第1254號），
經原告提起刑事附帶民事訴訟請求損害賠償（案號：109年度交
附民字第360號），由本院刑事庭裁定移送前來，經本院於民國1
11年9月30日言詞辯論終結，判決如下：
    主    文
被告應給付原告新臺幣210,563元，及自民國109年9月1日起至清
償日止，按年息百分之5計算之利息。
原告其餘之訴駁回。
本判決原告勝訴部分得假執行。但被告如以新臺幣210,563元為
原告預供擔保，得免為假執行。
    事 實 及 理 由
壹、程序事項
一、按原告於判決確定前，得撤回訴之全部或一部；訴經撤回者
    ，視為未起訴，民事訴訟法第262條第1項前段、第263條第1
    項分別定有明文。本件原告起訴時原以賴瓊玉、賴麗君、賴
    麗美及賴麗旻四人為共同原告，嗣賴麗君、賴麗美及賴麗旻
    於民國111年6月14日具狀撤回對被告之起訴（見本院卷第19
    5頁），是本件原告僅為賴瓊玉一人，先予敘明。
二、又簡易訴訟之訴狀送達後，原告不得將原訴變更或追加他訴
    ，但請求之基礎事實同一或擴張或減縮應受判決事項之聲明
    者，不在此限；不變更訴訟標的，而補充或更正事實上或法
    律上之陳述者，非為訴之變更或追加，民事訴訟法第436條
    第2項、第255條第1項第2款、第3款、第256條分別定有明文
    。次按原告於判決確定前，得撤回訴之全部或一部；但被告
    已為本案之言詞辯論者，應得其同意。訴之撤回應以書狀為
    之；但於期日，得以言詞向法院或受命法官為之，同法第26
    2條第1、2項復有明文。查本件原告原起訴係以賴瓊玉、賴
    麗君、賴麗美及賴麗旻四人為共同原告，並聲明：被告應給
    付賴麗君、賴麗美及賴麗旻各新臺幣（下同）150萬元、給
    付賴瓊玉306萬7100元（四人合計756萬7100元），並均自起
    訴狀繕本送達翌日起至清償日止，按年息百分之5計算之利
    息。嗣因賴麗君、賴麗美及賴麗旻將債權讓與原告賴瓊玉故
    於民國111年6月14日具狀撤回對被告之起訴；而原告上開訴
    之撤回業經被告具狀表示同意（見本院卷第197-199頁），
    依上開規定，自予准許。另原告曾於111年5月20日具狀追加
    國泰世紀產物保險股份有限公司（下稱國泰產險公司），並
    聲明請求國泰產險公司應與被告負不真正連帶之賠償責任，
    嗣又於111年6月9日具狀撤回對國泰產險公司之起訴（見本
    院卷第169頁），並更正聲明如後開訴之聲明所示。核原告
    前開所為訴之撤回及訴之聲明之變更、減縮，於法均無不合
    ，依上開規定，應予准許。
貳、實體事項　　
一、原告主張：
　㈠被告於108年3月2日14時10分許，騎乘車牌號碼000-0000號普
    通重型機車，沿臺中市大里區大里橋路北上機車專用道左側
    車道由南往北方向行駛時，本應注意車前狀況，隨時採取必
    要之安全措施；又汽車超車時，應顯示左方向燈，並於前車
    左側保持半公尺以上之間隔超過，行至安全距離後，再顯示
    右方向燈駛入原行路線，而當時亦無不能注意之情形，竟疏
    未注意及此，於欲超越左前方陳珈后所騎乘車牌號碼000-00
    0普通重型機車之際，未注意其前方賴汝詳所騎乘車牌號碼0
    00-000號普通重型機車之位置，不慎自後撞擊賴汝詳所騎乘
    之機車右後車尾，致賴汝詳因而操控不穩，往左傾倒，撞擊
    其左後方陳珈后所騎乘車牌號碼000-000普通重型機車右前
    車頭後人車倒地，受有呼吸衰竭併呼吸器使用、肺炎、急性
    十二指腸潰瘍出血、頭部其他部位挫傷、右側大腦創傷性出
    血、左側肋骨多發性閉鎖性骨折、完全房室阻斷、非ST上升
    型心肌梗塞、冠狀動脈血管疾病、心臟衰竭、慢性腎功能不
    全等功能嚴重減損等重傷害，並於109年7月20日死亡。
　㈡因被告前述過失不法侵害行為，造成賴汝詳受有上揭傷害，
    並於109年7月20日死亡，賴汝詳之死亡與被告行為具有相當
    因果關係。為此，爰依民法第184條第1項前段、第191條之2
    、第192條第1項、第194條第1項、第193條第1項及第195條
    第3項之規定，請求被告賠償下列損害：
　　⒈醫療費用12萬6206元：
　　  其中包含仁愛醫院4696元、中山醫學大學附設醫院12萬15
      10元，合計12萬6206元。
　　⒉看護費用111萬3200元：
　　  自108年3月2日起至109年7月20日止，除專業看護費用8萬
      0900元由原告支出外；其餘時間均由原告負責照料，家屬
      看護費用以每日2200元計算506日（108年3月2日至109年7
      月20日）；共計111萬3200元【計算式：2200×506=000000
      0】。
　　⒊喪葬費用27萬5250元。
　　⒋精神慰撫金600萬元：原告及賴麗君、賴麗美、賴麗旻四人
      為賴汝詳之女兒，各請求150萬元之精神賠償；賴麗君、
      賴麗美、賴麗旻並於109年9月7日將此債權讓與原告，由
      原告向被告行使上開權利。
　㈢基上，請求被告賠償之金額合計為751萬4656元【計算式：12
    萬6206元+111萬3200元+27萬5250元+600萬元＝751萬4656元
    】。並聲明：①被告應給付原告751萬4656元，及自起訴狀繕
    本送達翌日起至清償日止，按年息百分之5計算之利息。②原
    告願供擔保，請准宣告假執行。
二、被告則以：
　㈠本件原告請求之事實基礎皆係過失致死，然本件被告對賴汝
    詳僅負有過失傷害之刑事責任而已，此參109年度交易字第1
    254號刑事判決皆已載述甚明；原告主張賴汝詳受有呼吸衰
    竭併呼吸器使用、肺炎、急性十二指腸潰瘍出血、完全房室
    阻斷、非ST上升型心肌梗塞、冠狀動脈血管疾病、心臟衰竭
    、慢性腎功能不全之部分，均與本件無關，是原告請求喪葬
    費用27萬5250元及精神慰撫金600萬元部分，被告均予否認
    。
　㈡另⒈醫療費用12萬6206元部分，僅對仁愛醫院之4696元不爭執
    ；後來轉往中山醫學大學附設醫院支出的部分，大部分都是
    在被害人的心臟等其他症狀，與本件事故不具因果關係，故
    予否認。⒉看護費用111萬3200元部分，僅對在大里仁愛醫院
    住院8天及轉往中山醫院後111年3月9日至同年月14日間（本
    院卷第49頁）所支出之看護費用不爭執；超過部分被告均否
    認之。
　㈢並聲明：①原告之訴駁回。②如受不利判決，被告願供擔保，
    請准予宣告免為假執行。
三、得心證之理由
  ㈠按刑事訴訟判決所認定之事實，固非當然有拘束民事訴訟判
    決之效力，但民事法院調查刑事訴訟原有之證據，而斟酌其
    結果以判斷事實之真偽，並於判決內記明其得心證之理由，
    即非法所不許（最高法院67年台上字第2674號及49年台上字
    第929 號判例參照），是本院自得調查刑事訴訟中原有之證
    據，斟酌其結果以判斷事實之真偽，合先敘明。原告主張被
    告於108年3月2日14時10分許，騎乘車牌號碼000-0000號普
    通重型機車，沿臺中市大里區大里橋路北上機車專用道左側
    車道由南往北方向行駛時，本應注意車前狀況，隨時採取必
    要之安全措施；又汽車超車時，應顯示左方向燈，並於前車
    左側保持半公尺以上之間隔超過，行至安全距離後，再顯示
    右方向燈駛入原行路線，而當時亦無不能注意之情形，竟疏
    未注意及此，於欲超越左前方陳珈后所騎乘車牌號碼000-00
    0普通重型機車之際，未注意其前方賴汝詳所騎乘車牌號碼0
    00-000號普通重型機車之位置，不慎自後撞擊賴汝詳所騎乘
    之機車右後車尾，致賴汝詳因而操控不穩，往左傾倒，撞擊
    其左後方陳珈后所騎乘車牌號碼000-000普通重型機車右前
    車頭後人車倒地，受有頭部其他部位挫傷、右側大腦創傷性
    出血、左側肋骨多發性閉鎖性骨折等傷害等情，為被告所不
    爭執，並有本院依職權調取臺灣臺中地方檢察署108年度偵
    字32230號偵查卷宗、本院刑事庭109年度交易字第1254號等
    相關刑事電子卷宗查核無訛，且有賴汝詳仁愛醫療財團法人
    大里仁愛醫院108年8月26日診斷證明書（108年3月2日急診
    就醫）、賴汝詳中山醫院大學附設醫院108年5月21日診斷證
    明書（108年3月8日急診就醫）、賴汝詳中山醫院大學附設
    醫院中興分院108年7月9日病症暨失能診斷證明書、臺中市
    政府警察局道路交通事故初步分析研判表、道路交通事故現
    場圖、道路交通事故調查報告表㈠、㈡、呂友文臺中市政府警
    察局道路交通事故肇事人自首情形紀錄表、臺中市政府警察
    局交通事故補充資料表、道路交通事故現場圖、路口監視錄
    影畫面擷圖、現場及車損照片、車牌號碼000-0000號車輛詳
    細資料報表（車主：簡上宸）、呂友文公路監理電子閘門證
    號查詢機車駕駛人資料等在卷可參（見警卷第33至47頁、第
    61頁、第67頁、第73至92頁、第99頁、第103頁），依本院
    調查證據之結果，原告此部分主張之事實，自堪信為真實。
    原告另主張被害人賴汝詳因本件事故除受有上開傷害外，另
    受有呼吸衰竭併呼吸器使用、肺炎、急性十二指腸潰瘍出血
    、完全房室阻斷、非ST上升型心肌梗塞、冠狀動脈血管疾病
    、心臟衰竭、慢性腎功能不全等功能嚴重減損等重傷害，並
    於109年7月20日死亡等情，則為被告所否認，並以前詞置辯
    。
　㈡按當事人主張有利於己之事實，就其事實負有舉證之責，民
    事訴訟法第277條定有明文。次按民事訴訟如係由原告主張
    權利者，應先由原告負舉證之責，若原告先不能舉證，以證
    實自己主張之事實為真實，則被告就其抗辯事實即令不能舉
    證，或其所舉證據尚有疵累，亦應駁回原告之請求（最高法
    院17年上字第917號民事判例意旨參照）。經查，原告固主
    張被害人因本案交通事故另受有「呼吸衰竭、肺炎、急性十
    二指腸潰傷併出血、完全房室阻斷、非ST上升型心肌梗塞、
    冠狀動脈血管疾病、心臟衰竭、慢性腎功能不全」等傷害，
    然此多係慢性病症，核與一般交通事故所造成之急性外傷，
    係呈現擦、挫、鈍、瘀傷或是出血等情有所不同，與經驗法
    則相悖，已令人存疑。復經本院刑事庭檢具被害人之病歷資
    料函詢臺中榮民總醫院上開「呼吸衰竭、肺炎、急性十二指
    腸潰傷併出血、完全房室阻斷、非ST上升型心肌梗塞、冠狀
    動脈血管疾病、心臟衰竭、慢性腎功能不全」等傷害是否可
    能與交通事故有關，經該院函覆稱：「呼吸衰竭、肺炎…與
    車禍並無直接關係」、「車禍撞擊通常不會引起立即的潰瘍
    」、「車禍撞傷與心衰竭之結果，尚難成立絕對因果關係」
    、「於108年12月15日所檢查腎功能指數…為慢性腎病變分期
    第三期」等語，此有該院110年2月8日中榮醫企字第1104200
    363號函暨鑑定書附卷可參（見本院卷第265至275頁）。是
    被害人經診斷受有「呼吸衰竭、肺炎、急性十二指腸潰傷併
    出血、完全房室阻斷、非ST上升型心肌梗塞、冠狀動脈血管
    疾病、心臟衰竭、慢性腎功能不全」等症狀，均難認與本案
    交通事故有因果關係。是原告此部分之主張，難認為有據。
  ㈢按汽車行駛時，駕駛人應注意車前狀況及兩車並行之間隔，
    並隨時採取必要之安全措施，不得在道路上蛇行，或以其他
    危險方式駕車；汽車超車時，應顯示左方向燈並於前車左側
    保持半公尺以上之間隔超過，行至安全距離後，再顯示右方
    向燈駛入原行路線，道路交通安全規則第94條第3項、第101
     條第1項第5款分定有明文。被告既具適當駕駛執照，有上
    開呂友文公路監理電子閘門證號查詢機車駕駛人資料可參，
    自無不知之理。而依本案交通事故發生時天候晴、日間自然
    光線、柏油地面乾燥、無缺陷亦無障礙物，視距亦屬良好，
    有前開道路交通事故調查報告表㈠可佐，並無不能注意之情
    事，然被告疏未注意，於超越前車時，未注意車前狀況且未
    保持安全間隔，因而自後撞擊被害人賴汝詳之普通重型機車
    ，被告對於本案事故發生自有應注意、能注意而未注意之過
    失，並因而造成被害人人車倒地，受有頭部其他部位挫傷、
    右側大腦創傷性出血、左側肋骨多發性閉鎖性骨折等傷害之
    結果，2者間具有相當因果關係甚明。
  ㈣茲就原告請求之項目及金額，是否准許，分別說明如後：
　⑴原告請求醫療費用126,206元，其中包含仁愛醫院4,696元、
    中山醫學大學附設醫院121,510元。而被告僅對於仁愛醫院4
    ,696不爭執，其餘部分則否認。經查，上開醫療費用中，關
    於中山醫學大學附設醫院部分之支出，係上開所述呼吸衰竭
    、肺炎、急性十二指腸潰傷併出血、完全房室阻斷、非ST上
    升型心肌梗塞、冠狀動脈血管疾病、心臟衰竭、慢性腎功能
    不全等傷害之治療費用，與本件車禍事故無關，是本件原告
    得請求之醫療費用，應為於仁愛醫院所支出之4,696元，逾
    此部分之請求，則屬無據。
　⑵原告主張自108年3月2日起至109年7月20日止，除專業看護費
    用8萬0900元由原告支出外；其餘時間均由原告負責照料，
    家屬看護費用以每日2200元計算506日（108年3月2日至109
    年7月20日），共計111萬3200元等語，被告則辯稱僅對在大
    里仁愛醫院住院8天及轉往中山醫院後111年3月9日至同年月
    14日間（本院卷第49頁）所支出之看護費用不爭執；超過部
    分被告均否認等語。而被害人進入中山醫學大學附設醫院治
    療部分與本件無關已論述如上，惟被告既對於111年3月9日
    至同年月14日之6日之看護費用不爭執，本院認為原告得請
    求之看護日數應為14日（仁愛醫院8日，中山醫學大學附設
    醫院6日），以每日2,200元計算，原告可得請求之看護費用
    為30,800元。逾此範圍之請求，則屬無據。
　⑶原告請求喪葬費用27萬5250元部分，為被告所否認，且本件
    被害人之死亡間，與被告之過失侵權行為間，不具因果關係
    ，已認定如上，是原告請求喪葬費用部分，並無依據。
　⑷按不法侵害他人致死者，被害人之父、母、子、女及配偶，
    雖非財產上之損害，亦得請求賠償相當之金額；不法侵害他
    人之身體、健康、名譽、自由、信用、隱私、貞操，或不法
    侵害其他人格法益而情節重大者，被害人雖非財產上之損害
    ，亦得請求賠償相當之金額。其名譽被侵害者，並得請求回
    復名譽之適當處分。前項請求權，不得讓與或繼承。但以金
    額賠償之請求權已依契約承諾，或已起訴者，不在此限。前
    二項規定，於不法侵害他人基於父、母、子、女或配偶關係
    之身分法益而情節重大者，準用之。民法第194條、第195條
    分別定有明文。關於原告請求精神慰撫金部分，原告主張民
    法第194條部分，因被害人死亡於被告之過失行為間並無因
    果關係，是原告以自己名義依民法第194條部分請求精神慰
    撫金部分，於法不合。另原告主張依民法第195條第1項請求
    精神慰撫金部分，因被害人於起訴前已死亡，此部分依民法
    第195條第2項之規定該請求權不得繼承，是有關被害人所受
    傷害部分之精神慰撫金，既無法由原告及其餘繼承人繼承，
    原告此部分之請求，亦屬無據。
　⑸按不法侵害他人基於父、母、子、女或配偶關係之身分法益
    而情節重大者，被害人雖非財產上之損害，亦得準用民法第
    195 條第1 項前段規定，請求賠償相當之金額，同條第3 項
    定有明文。此規定於88年4 月21日修正時，其修正理由略為
    ：第一項係為配合民法總則第18條而設，原條文採列舉主
    義，惟人格權為抽象法律概念，立法上不宜限制過嚴，否則
    受害者將無法獲得非財產上之損害賠償，爰斟酌我國傳統之
    道德觀念，擴張其範圍，及於信用、隱私、貞操等之侵害，
    並增訂「不法侵害其他人格法益而情節重大」等文字，俾免
    掛漏並杜浮濫。…身分法益被侵害，可否請求賠償？則付闕
    如，有欠周延，宜予增訂。惟對身分法益之保障亦不宜太過
    寬泛。鑑於父母或配偶與本人之關係最為親密，基於此種親
    密關係所生之身分法益被侵害時，其所受精神上之痛苦最深
    ，故明定「不法侵害他人基於父母或配偶關係之身分法益而
    情節重大者」，始受保障。準此，適用民法第195 條第3項
    規定時，除需有不法侵害他人基於父、母、子、女或配偶關
    係之身分法益之要件外，尚須侵害情節重大，始可據以請求
    非財產上之損害賠償。此所謂身分法益應解為基於父、母、
    子、女或配偶關係之身分所發生之親情、倫理或生活扶助所
    繫一切利益而言；又所謂「情節重大」係屬不確定之法律概
    念，適用時自應斟酌具體情節個案判斷，並參酌侵害行為所
    生結果之受害程度、侵害行為的態樣為故意或過失、侵害手
    段是否嚴重違反社會秩序等一切情狀，綜合性判斷審認。經
    查，原告及賴麗君、賴麗美、賴麗旻均為被害人賴汝詳之子
    女。而賴汝詳因本件車禍受傷，雖其死亡與本件車禍事故無
    因果關係，為賴汝詳為35年5月20日生，死亡前年事已高，
    其因車禍後臥病在床，其病況應已足使原告得以行使奉養高
    齡父親頤養天年之權利受到影響甚明，自屬侵害其身分法益
    無誤，本院衡酌我國倫理觀念及時間難以金錢衡量之特性，
    原告身為子女見父母受傷後心理上所受痛苦及壓力，應非常
    人所能想像，而認原告及賴麗君、賴麗美、賴麗旻與賴汝詳
    間之身分法益所受侵害之情節應屬重大，依上開規定，原告
    請求被告賠償相當之精神慰撫金，乃屬有據。再按慰藉金之
    賠償須以人格權遭遇侵害，使精神上受有痛苦為必要，其核
    給之標準固與財產上損害之計算不同，然非不可斟酌雙方身
    分資力與加害程度，及其他各種情形核定相當之數額（最高
    法院51年台上字第223號判例要旨參照）。本院審酌兩造身
    分、地位、經濟狀況，被告資力等情，認原告（含其受讓自
    賴麗君、賴麗美、賴麗旻依民法第195條第3項得請求部分）
    請求被告賠償精神慰撫金600萬元尚屬過高，應以186,800元
    為適當，逾此請求，則屬無據。
　⑹基上，原告得請求之金額應為222,296元（計算式：4,696元+
    30,800元+186,800元＝222,296元）。　
　㈤按強制汽車責任保險之保險人依強制汽車責任保險法規定所
    為之保險給付，視為被保險人損害賠償金額之一部分，被保
    險人受賠償請求時，得扣除之；本法所稱汽車，係指公路法
    第2條第8款規定之汽車及行駛道路之動力機械，強制汽車責
    任保險法第32條、第5條第1項定有明文。經查，原告於本件
    事故發生後，業已向投保強制汽車責任保險之保險人領取保
    險給付共計11,733元，為兩造所不爭執（見本院卷第282頁
    ），揆諸上揭說明，原告已受領之強制汽車責任保險金應視
    為被告損害賠償金額之一部份，是被告應賠償原告之金額為
    210,563元（計算式：222,296元－11,733元＝210,563元）。
    　
　㈥末按給付有確定期限者，債務人自期限屆滿時起，負遲延責
    任；給付無確定期限者，債務人於債權人得請求給付時，經
    其催告而未為給付，自受催告時起，負遲延責任。其經債權
    人起訴而送達訴狀，或依督促程序送達支付命令，或為其他
    相類之行為者，與催告有同一之效力，民法第229條第1 項
    、第2項分別定有明文。又按遲延之債務，以支付金錢為標
    的者，債權人得請求依法定利率計算之遲延利息。但約定利
    率較高者，仍從其約定利率；應付利息之債務，其利率未經
    約定，亦無法律可據者，週年利率為百分之5，民法第233條
    第1項、第203條亦分別明定。查原告對被告之侵權行為損害
    賠償債權，核屬無確定期限之給付，既經原告提起本件刑事
    附帶民事訴訟，且起訴狀繕本於109年8月31日合法送達被告
    （被告當庭簽收；見附民卷第5頁），則原告請求被告自起
    訴狀繕本送達被告之翌日即109年9月1日起至清償日止，按
    週年利率百分之5計算之遲延利息，核無不合，應予准許。
四、綜上所述，原告依侵權行為及債權讓與之規定，請求被告給
    付210,563元，及自109年9月1日起至清償日止，按年息百分
    之5計算之利息，為有理由，應予准許。逾此部分之請求，
    則屬無據，應予駁回。
五、本件事證已臻明確，兩造其餘攻擊防禦方法及所舉證據，經
    審酌結果，與本件判決結論均無影響，爰不一一論述，附此
    敘明。
六、本件原告勝訴部分，本件係就民事訴訟法第427條第2項第11
    款、第12款訴訟適用簡易程序為被告敗訴之判決，爰依民事
    訴訟法第389條第1項第3款規定，依職權宣告假執行。原告
    雖陳明請准宣告假執行，不過係促使本院發動職權為假執行
    之宣告，本院就原告此部分聲請無庸為准駁之諭知。又被告
    陳明願供擔保免為假執行，經核並無不合，爰酌定相當擔保
    金額宣告之。
七、本件原告係於刑事訴訟程序提起民事訴訟，經本院刑事庭裁
    定移送前來，依刑事訴訟法第504條第1項規定，無庸繳納裁
    判費，且本件訴訟繫屬期間亦未增生訴訟費用事項，故無訴
    訟費用負擔問題，併予敘明。 
中　　華　　民　　國　　111 　年　　11　　月　　4 　　日
                      臺灣臺中地方法院臺中簡易庭
                                  法　官　張清洲
以上為正本係照原本作成。
如不服本判決，應於送達後20日內，向本院提出上訴狀並表明上
訴理由，如於本判決宣示後送達前提起上訴者，應於判決送達後
20日內補提上訴理由書（須附繕本）。如委任律師提起上訴者，
應一併繳納上訴審裁判費。
中　　華　　民　　國　　111 　年　　11　　月　　4 　　日
                                  書記官  陳慧津